【裁判字號】    99,建,72
【裁判日期】    990927
【裁判案由】    給付承攬報酬
【裁判全文】
臺灣板橋地方法院民事判決                99年度建字第72號
原      告  樺宏工程有限公司
法定代理人  李秀梅
訴訟代理人  王元勳律師
            李怡欣律師
複代理人    陳惠苓
被      告  臺灣自來水股份有限公司
法定代理人  黃敏恭
訴訟代理人  王唯鳳律師
            程昱菁律師
            鄧湘全律師
上列當事人間請求給付承攬報酬事件，經本院於民國99年9 月17
日言詞辯論終結，判決如下：
    主  文
被告應給付原告新台幣貳萬捌仟捌佰柒拾貳元，及自民國九十九
年二月二十四日起至清償日止，按年息百分之五計算之利息。
原告其餘之訴駁回。
訴訟費用由被告負擔百分之二，餘由原告負擔。
本判決第一項得假執行。但被告如以新臺幣貳萬捌仟捌佰柒拾貳
元為原告預供擔保，得免為假執行。
原告其餘假執行之聲請駁回。
    事實及理由
一、原告主張：兩造於民國98年3 月30日簽立「台灣自來水股份
    有限公司北區工程處工程契約」（下稱系爭工程契約），由
    原告承作新竹縣新埔鎮竹北─新埔送水管2-1 工程（下稱系
    爭工程），契約總價含營業稅為新台幣（下同）1,900 萬元
    。原告於98年5 月25日施工前協調會上，曾就系爭工程估價
    單第36項「鋪設防滑鋼鈑」所列單位數量150 平方公尺，單
    價為每平方公尺403 元，複價為60,450元，與系爭工程契約
    第4 條第1 款「契約價金給付：一依實際施作數量結算者：
    (一)契約中有工程項目及單價，依竣工實作結算數量計給。」
    、第5 條第3 款「契約所附供乙方投標用之工程數量清單，
    其數量為估計數，除另有規定外，不應視為乙方完成履約所
    需供應或施作實際數量。」、臺灣自來水股份有限公司自來
    水管埋設工程施工說明書第4-92頁備註：「3 、防滑鋼鈑以
    平方公尺計價，其數量計算方式係以管溝開挖寬度兩側各加
    30公分乘以實際鋪設長度。」，及被告所出具工程估價單上
    備註「實作實算」，與單價分析表附註「實作實算」不符一
    節，請主持人即被告第三工務所工程師兼主任黃金山說明指
    示系爭工程防滑鋼鈑項目應採取何種方式鋪設及計價，黃金
    山因考量施工路段用路人之安全，指示原告應採取每日施工
    路段全線鋪設防滑鋼鈑，且計價方式依系爭工程契約規定「
    實作實算」。是原告按上開施工前協調會之協議，於98年6
    月7 日開工，98年8 月31日及98年12月16日原告分別按系爭
    工程契約第6 條第1 款第1 目「一估驗款(一)契約自開工日起
    ，每十五日估驗計價一次，惟該完成工程價值未達十萬元者
    ，視乙方意願辦理請款。估驗時應由乙方提出估驗明細表、
    計價單、施工日報表、施工照片及相關佐證資料，送請甲方
    五日內完成審核程序，甲方並於接到乙方提出請款單據後五
    日內付款。」之約定，向被告請求給付實際鋪設系爭工程防
    滑鋼鈑之承攬報酬共計1,137,021 元﹝計算式：（2,837.04
    －150 ）㎡×403 元＝1,082,877 元；元以下四捨五入；1,
    082,877 元×（1 ＋5%稅）＝1,137,021 元﹞，未料，竟遭
    被告99年1 月5 日函覆拒絕。原告為避免因辦理調解延誤工
    期，同意被告先行辦理結算事宜，99年2 月24日竣工，被告
    於99年4 月21日開始驗收並驗收完畢，有被告所核發之工程
    結算驗收證明書可稽。嗣經原告於99年3 月24日向行政院公
    共工程委員會採購申訴審議委員會申請調解，兩造協調未果
    。爰依民法第490 條第1 項、第505 條第1 項、系爭工程契
    約第4 條第1 款、第5 條第1 款第1 目之規定，及兩造之協
    議，請求被告給付原告實際鋪設防滑鋼鈑之承攬報酬共計1,
    137,021 元。又原告依前開系爭工程契約第6 條第1 款第1
    目之規定，於98年8 月31日檢送估驗計價單予被告，惟被告
    僅於98年9 月17日給付原告其中150 平方公尺防滑鋼鈑之工
    程估驗款共60,450元，尚有2,687.04平方公尺之工程估驗款
    1,082,877 元（不含5%之稅金）尚未給付，原告復於98年12
    月16日檢附每日鋪設工程照片及每日實際數量計算表向被告
    請求付款，被告仍藉詞不給付。今系爭工程既已全部完工，
    並經被告驗收完畢，則原告以實際竣工日期99年2 月24日作
    為本件請求遲延利息之起算日，於法應無不合等語，併為聲
    明：(一)被告應給付原告1,137,021 元，及自99年2 月24日起
    至清償日止，按年息5%計算之利息。(二)原告願供擔保，請准
    宣告假執行。
二、被告則以：系爭工程契約之契約當事人為原告公司與「臺灣
    自來水股份有限公司北區工程處」，而臺灣自來水股份有限
    公司北區工程處係被告依據「臺灣自來水股份有限公司各區
    工程處暫行組織規程」所設立之分支機構，於法令限制範圍
    內，可獨立以自己名義享受權利、負擔義務，且就其業務範
    圍內之事項涉訟時，並享有當事人能力及訴訟能力。故被告
    「臺灣自來水股份有限公司」並非系爭工程契約之當事人，
    對原告不負有契約上之權利義務，原告向被告請求給付承攬
    報酬，於法無據。又，如認被告應就系爭工程契約負契約當
    事人責任，則原告所承攬之系爭工程業已完工，兩造就工程
    款僅就「鋪設防滑鋼鈑」項目有所爭議。按系爭工程契約主
    要是欲施作新竹縣新埔鎮竹北─新埔送水管，而因送水管皆
    埋設於地面下，故施工過程必須開挖路面，開挖後並須回填
    控制性低強度材料以回復。又因回填時，其材料無法立即乾
    燥、堅硬，容易造成路過行人、車輛因路面軟滑而肇事，故
    需鋪設防滑鋼鈑止滑，以增加道路交通行進的安全。其次，
    為免埋設送水管而過度阻礙交通，故系爭工程係分段完成，
    每日開挖部分路段，並於埋設、回復路面原狀後，再開挖下
    一段，並非一次開挖全段後，再一次埋設、一次回填。而基
    於上開施工原理，即可明白防滑鋼鈑可以每日重覆使用，廠
    商只需購買每日鋪設的最大數量即可，不用購買施工全段之
    防滑鋼鈑予以鋪設，並在每日水泥乾燥後，取去作為隔日使
    用。因此，為落實政府推行之節能減碳政策，系爭工程契約
    即設計以每日最大用量作為施工數量之基準，再另外給予防
    滑鋼鈑吊掛作業費，令廠商作為重覆使用防滑鋼鈑的吊掛之
    用。意即系爭工程契約就防滑鋼鈑之計價，係以「每日施工
    路段全線鋪設」實作實算為原則，且上開情形被告亦早有說
    明，此於原告起訴狀並自認謂：「原告於98年5 月25日施工
    前協調會... ，請主持人（第三工務所工程師兼主任）黃金
    山說明指示系爭工程防滑鋼鈑項目應採取何種方式鋪設及計
    價，訴外人黃金山因考量施工路段用路人之安全，指示原告
    應採取『每日施工路段』全線鋪設防滑鋼鈑，且計價方式依
    系爭工程契約規定『實作實算』」。再者，比對系爭工程契
    約對於防滑鋼鈑所預估之每日最大所需數量，及原告所提出
    防滑鋼鈑每日總數量計算，可證原告每日全線鋪設防滑鋼鈑
    之數量確未超出契約預計之最大用量，故依實作實算原則，
    被告確實無庸變更契約再為給付。惟今原告竟違反系爭工程
    契約之約定，要求被告以施工全部路段作為實作實算之基準
    ，已違反系爭工程契約之約定，被告實無法同意給付，亦無
    法違反系爭工程契約而重新編列預算。實際上防滑鋼鈑可重
    覆使用之情節，業界均詳知，從無廠商會在施工時，購買施
    工全段數量之防滑鋼鈑全線鋪設，原告亦未實際購買施工全
    段數量之防滑鋼鈑，只有提出自行計算之防滑鋼鈑全段施工
    所計數量，無法提出實際購買單據，更足見原告單純以「施
    工全部路段」作為計算實作實算之基準，向被告請求承攬報
    酬，確無理由，被告並否認原告所提原證六之工程計算表所
    載數量，為原告實際購買防滑鋼鈑之數量。又本件如要以原
    告全線實際施作數量計價，則涉及變更設計之問題，而變更
    設計有一定的程序，依據系爭工程契約規定，變更設計需要
    重新為書面，本件兩造沒有另外作成變更設計之書面合意，
    所以必須依照原契約精神履行。再者，每個工程設計不同，
    系爭工程因為設計防滑鋼板重覆使用，所以單價是以租金的
    方式，且估的比較高，有些工程是直接以施工長度乘以單價
    之方式給付，如果是以這種方式給付的話，單價會比較低。
    原告既表示曾承攬過被告其他工程，則應該知道如果以施工
    長度乘以單價的話，單價不可能估到這麼高。且原告也承認
    系爭工程之防滑鋼板實際上有重覆使用，所以實際上原告所
    承租或是真正使用到的防滑鋼鈑數量，並沒有到鋪設長度這
    麼長等語資為抗辯。併為答辯聲明：(一)原告之訴駁回。(二)如
    受不利判決願供擔保，請准宣告免為假執行。
三、兩造不爭執事項：
  (一)原告於98年3 月30日與被告所屬臺灣自來水股份有限公司北
    區工程處簽立系爭工程契約，由原告承作新竹縣新埔鎮竹北
    ─新埔送水管2-1 之系爭工程，契約總價含營業稅為1,900
    萬元，其中「鋪設防滑鋼鈑」一項工程款之單價為每平方公
    尺403 元，並有系爭工程契約影本、工程估價單影本附卷可
    稽（見本院卷第8 至45頁、第48頁）。
  (二)系爭工程於98年6 月7 日開工，99年2 月24日竣工，被告於
    99年4 月21日開始驗收並驗收完畢。期間原告分別98年8 月
    31日及98年12月16日向被告請求估驗付款，就「鋪設防滑鋼
    鈑」一項，原告係向被告請求以其每日實際鋪設防滑鋼鈑之
    數量加總後合計2,837.04平方公尺乘以單價來計價，被告則
    僅於98年9 月17日給付原告以150 平公尺數量計價之防滑鋼
    鈑工程估驗款。
四、兩造之爭點及本院之判斷：
  (一)原告主張：兩造於98年3 月30日簽立系爭工程契約，故其得
    依系爭工程契約請求被告給付工程款等語。被告則抗辯：系
    爭工程契約之當事人為「臺灣自來水股份有限公司北區工程
    處」，並非被告，故被告不需負契約上之責任等語。經查：
    系爭工程契約所載之當事人，雖為原告公司及「臺灣自來水
    股份有限公司北區工程處」，有原告所提工程契約影本1 份
    附卷可稽（見本院卷第8 至45頁）。惟被告自承「臺灣自來
    水股份有限公司北區工程處」為被告依據「臺灣自來水股份
    有限公司各區工程處暫行組織規程」所設立之分支機構，是
    其人格為單一而不可割，故為謀訴訟上便利，實務上雖認「
    臺灣自來水股份有限公司北區工程處」就其業務範圍內之事
    項涉訟，有當事人能力，但權利主體仍為被告，自不能執此
    而謂關於被告所屬北區工程處業務範圍內之事項，亦不得以
    總公司「臺灣自來水股份有限公司」為被告，有最高法院66
    年台上字第3470號判例、83年度台上字第527 號裁判要旨、
    77年度台上字第478 號裁判要旨可資參照。因此，被告辯稱
    其非系爭工程契約之當事人，對原告不負有契約上之權利義
    務云云，洵無足採。
  (二)原告主張：系爭工程關於「鋪設防滑鋼鈑」一項之計價方式
    ，依系爭工程契約，應以原告每日實際鋪設防滑鋼鈑之數量
    加總後，合計2,837.04平方公尺，再乘以單價403 元計算等
    語。惟為被告所否認，辯稱：系爭工程之防滑鋼鈑係可重覆
    使用，故係設計以防滑鋼鈑每日最大用量作為施工數量之計
    價基準等語。是本件之爭點為，系爭工程契約關於「鋪設防
    滑鋼鈑」一項之計價方式為何？經查：
  1.依系爭工程契約第四條規定：「契約價金之給付：一依實際
    施作數量結算，以契約中所列履約標的項目及單價，依完成
    履約實際施作數量給付。二依契約價金總額結算（本項須於
    招標文件中另有特別載明者始適用）。」。而系爭工程項目
    中，關於「鋪設防滑鋼鈑」一項，依照原告所提，屬系爭工
    程契約文件之「工程估價單」（系爭工程契約第三條規定參
    照），其上就「鋪設防滑鋼鈑」一項，記載數量為150 平方
    公尺，單價為403 元，複價為60,450元，備註欄則記載「實
    作實算」（見本院卷第48頁）；另「單價分析表」第70項「
    鋪設防滑鋼鈑」項目，其工料項目及說明欄記載：「防滑鋼
    鈑租金」每平方公尺單價188 元，備註欄記載「實作實算」
    ，此項再加上吊車租金（含作業手）等其他細項，合計「鋪
    設防滑鋼鈑」此項每平方公尺單價總計為403 元。是可證「
    鋪設防滑鋼鈑」一項，確係採實作實算方式計付工程款，此
    亦為兩造所不爭執。是兩造所爭執者，應為「實作」數量之
    計算標準為何。
  2.查系爭工程係埋設600m/m管徑及其附屬管徑之送水管967.7
    公尺，埋設300m/m及其附屬管徑之送水管731.8 公尺，合計
    1699.5公尺，有原告所提工程結算驗收說明書影本1 紙附卷
    可稽（見本院卷第143 頁）。惟前開系爭工程之「工程估價
    單」上，就「鋪設防滑鋼鈑」一項記載之總數量僅150 平方
    公尺，與系爭工程實際全線總面積差距甚大，顯然該項工程
    所謂「實作實算」之計算數量方式，並非以系爭工程全線面
    積加總後計算。原告雖主張：於98年5 月25日施工前協調會
    上，原告曾就系爭工程估價單第36項「鋪設防滑鋼鈑」所列
    單位數量150 平方公尺，單價為每平方公尺403 元，複價為
    60,450 元 ，與系爭工程契約約定不符一節，請主持人即被
    告第三工務所工程師兼主任黃金山說明指示系爭工程防滑鋼
    鈑項目應採取何種方式鋪設及計價，經黃金山指示原告應採
    取每日施工路段全線鋪設防滑鋼鈑，且計價方式依系爭工程
    契約規定實作實算等語。然證人即被告公司北區工程處工務
    所主任黃金山到庭證稱：「（問：系爭工程在開工前的98年
    5 月25日有開協調會，是否你主持？）有的，是我主持。」
    、「（問：開協調會的原因？過程？）開協調會的原因，是
    因為要就工程的施工品質以及安全衛生的管理的一項宣導，
    讓廠商了解他們要做的各項檢查要點。我們有做會議紀錄。
    」、「（問：協調會中有沒有跟原告公司談到系爭工程關於
    防滑鋼鈑的計價問題？）這部分我不記得，會議紀錄中沒有
    提到這部分。」、「（問：系爭工程關於防滑鋼鈑的計價方
    式為何？）防滑鋼鈑的計價方式是以150 平方公尺計價，每
    平方公尺是403 元。」、「（問：為何以150 平方公尺計價
    ？）150 平方公尺就是設計方面的規劃，以每天做的範圍大
    約1 日50 平 方公尺，所以三日為150 平方公尺計算出的數
    量。一般考量包商在三日後就可以移動鋼鈑去其他地方施作
    ，所以以三日為範圍計算。」、「（問：原證四的工程估價
    單是何人製作？）這份估價單是北區工程處的設計單位的承
    辦人員製作的。」、「（問：估價單上面數量150 ，備註欄
    寫實作實算是何意思？）一般來說實作實算就是以實作數量
    計算，150 的意思就是設計數量，設計數量就是150 平方公
    尺。」、「（問：如果實作數量超過15 0平方公尺，那如何
    計價？）如果超過150 平方公尺，依照合約精神就只以150
    平方公尺計價。」、「（問：你的意思實作超過150 平方公
    尺就只以150 平方公尺計價？）是的。」、「（問：工程估
    價單在投標之前是否會給廠商？）是的，投標廠商都有。」
    、「（問：估價單上面還有防滑鋼鈑的吊放作業費這是什麼
    ？）這就是吊鋼鈑的作業費用。」、「（問：防滑鋼鈑在施
    作完成後，廠商就會抽回去？）是的，至於廠商是租防滑鋼
    鈑還是買防滑鋼鈑，我們不管。所以這部分估價單上的報價
    就列為租金項目向廠商報價。」、「（問：是否可以說明原
    證十一的單價分析表上防滑鋼鈑這一項目？）這就是剛剛估
    價單上面403 元的計算來源，403 元包含租金單價188 元。
    」、（問：系爭工程全線多少平方公尺？）600 的管徑的就
    是960 米，300 管徑的680 米，管徑60 0就是60公分的直徑
    ，全長就是960 ＋680 共1640米。」、「（問：系爭工程驗
    收的時候，關於防滑鋼鈑的部分是如何驗收？）驗收的時候
    防滑鋼鈑就已經拿走，所以這是假設工程，所以最後要驗收
    的時候要以照片來佐證。廠商的日報表也有每日的工程進度
    ，最後驗收就是以日報表及相片佐證。日報表會紀錄每天鋪
    設的進度。實作實算計算的標準就是以每日鋪設的數量計算
    ，所以我們不會去管防滑鋼鈑是否重複使用。且我們的設計
    就是希望廠商可以重複使用鋼鈑，所以只要他實際鋪設的數
    量有超過150 平方公尺，我們就會以15 0平方公尺計價給廠
    商。」等語（見本院卷第238 至240 頁）。參以證人即原告
    公司之勞安及文書人員李幸修到庭證稱：「（問：系爭工程
    在開工前的98年5 月25日協調會是否有參與？）有的。」、
    「（問：當天是否有講到系爭工程的防滑鋼鈑計價問題？）
    有的。95 年 到現在所承攬的自來水公司的案子，所有的防
    滑鋼鈑的數量，最少都會有2 到3000平方公尺，本案只有
    150 平方公尺，所以我們會中，提出是不是只有重要地點要
    鋪設，因為這會牽涉到我們需要準備的鋼鈑數量，主席裁示
    由於該路段，行車數量很多，為顧及安全，所以要求我們要
    全線鋪設，所謂的全線就是指我們只要開挖的路段，都要鋪
    設，讓車子可以通行。我們就根據估價單向主席提出這樣的
    話估價的數量會不足，主席當時就說依照契約是實作實算。
    」、「（問：系爭工程如何施作？）由於管徑較大，開挖深
    度比較深，所以會有崩塌的可能，所以必須要施打鋼軌樁，
    第一天我們會先以挖土機開挖至1 米深，再請廠商進場施打
    鋼軌樁。第二天就是施作鋼軌樁，第三天埋設管線，所以我
    們防滑鋼鈑在我們埋管之前的三天都要使用鋪設的，施打鋼
    軌樁的施工中也是要使用防滑鋼鈑，以避免路面的破壞，我
    們一天施作的範圍至少有5 、60米。我們是漸進式施工法，
    這段完成後再往前施作。」、「（問：所謂這段完成是完成
    到何種程度？）埋管之後會回填，回填會先鋪設防滑鋼鈑，
    隔日再將防滑鋼鈑抽出鋪設瀝清，再進行下一段的工程。」
    、「（問：從第一天挖土機開挖到鋪設瀝清之前都要有防滑
    鋼板？）是的，這樣至少要有三天。」、「（問：系爭工程
    的防滑鋼鈑有無重複使用？）有的，我們會把前一路段施工
    完畢所使用的鋼鈑用在下一段的工程。」、「（問：系爭工
    程防滑鋼鈑是租的還是買的？）有部分是自己的，有部分是
    租的。」、「（問：系爭工程用的鋼鈑，不包含重複使用的
    ，數量為何？）沒有計算過。」等語（見本院卷第240 至第
    241 頁反面）。是依上開黃金山證稱：工程估價單上就防滑
    鋼鈑以150 平方公尺計價，係設計方面的規劃，以每日施作
    範圍大約50平方公尺，三日為150 平方公尺所計算出之數量
    ，是考量一般包商在3 日後就可以移動防滑鋼鈑去其他地方
    施作，所以3 日為範圍計算等語；及證人李幸修證稱：黃金
    山要求原告全線鋪設，所謂的全線就是指原告只要開挖的路
    段都要鋪設，... 系爭工程每日施作的範圍至少有5 、60米
    ，採漸進式施工法，這段完成後再往前施作，每一段施工之
    前3 天都要鋪設防滑鋼鈑，前一路段施工完畢所使用的防滑
    鋼板會用在下一段的工程等情，佐以前開「工程估價單」上
    所載系爭工程預估防滑鋼鈑之數量為150 平方公尺，及上開
    「鋪設防滑鋼鈑」該項之「單價分析表」記載防滑鋼鈑係以
    租金編列，可證系爭工程契約關於「鋪設防滑鋼鈑」一項之
    計價方式，並非原告所主張之以系爭工程每日鋪設防滑鋼鈑
    之數量加總後乘以單價403 元計算，蓋系爭工程全長約
    1699.5公尺，再乘以寬度後，其面積顯然高於15 0平方公尺
    甚多，如係如原告主張之計價方式，被告自不可能於工程估
    價單上預估其面積僅150 平方公尺，顯不合常理。而原告就
    系爭工程係採漸進式施工，每段開挖至回填、鋪設瀝青後，
    才進行下一段，而鋪設瀝青前，會將所鋪設之防滑鋼鈑抽出
    用於下一段。可證系爭工程關於「鋪設防滑鋼鈑」一項之計
    價所採之實作數量，必須扣除重覆使用之防滑鋼鈑部分，意
    即重覆使用之防滑鋼鈑不得計入實作之數量。又證人李幸修
    證稱：系爭工程所需用之防滑鋼鈑數量（不包含重覆使用部
    分），原告並未計算過等語。是系爭工程關於「鋪設防滑鋼
    鈑」一項之實作數量，僅得以被告設計之平均每段工程，即
    三個工作日所需鋪設之防滑鋼鈑數量來計算。
  3.又原告主張：其就系爭工程每日鋪設防滑鋼鈑之數量加總後
    ，合計為2,837.04平方公尺一節，已提出工程計算表影本1
    份、工程施工照片176 張（原證六；見本院卷第51至52頁、
    第53至140 頁）為證，並經證人黃金山證稱：系爭工程驗收
    時，滑鋼板就已經拿走，所以這是假設工程，所以最後要驗
    收的時候是以日報表及相片佐證，原證六的工程計算表及後
    面的施工照片紀錄，是由承辦人員審核的，是屬實的等語（
    見本院卷第239 頁反面、第240 頁），堪信為真實。而依上
    開工程計算表，記載原告鋪設防滑鋼鈑之日期自98年6 月8
    日起至98年8 月4 日止，實際工作日有39日，故計算平均每
    三個工作日所需鋪設之防滑鋼鈑數量應為218.23平方公尺（
    計算式：2,837.04平方公尺÷39日×3 日＝218.23平方公尺
    ，小數點第2 位以下四捨五入）。又前開工程估價單所載之
    數量，係預估數量，於系爭工程開標前即已發給各投標廠商
    參酌評估，此經黃金山證述在卷。是本件系爭工程關於「鋪
    設防滑鋼鈑」一項之計價方式既係依平均每三個工作日所需
    鋪設之防滑鋼鈑數量實作實算，則於結算時本即依上開方式
    計算實際施作數量辦理計價，而非以該工程估價單預估之數
    量為上限。且系爭工程契約或其他相關契約文件，亦無以該
    工程估價單所載數量150 平方公尺為上限之規定。因此，此
    部分工程款應以218.23平方公尺之數量計價。是扣除被告已
    給付以150 平方公尺計價之工程款後，被告尚應給付原告此
    部分之工程款應為28,872元（含稅）【計算式：（218.23平
    方公尺－150 平方公尺）×單價403 元×（1 ＋5%稅）＝28
    ,872元；元以下四捨五入】。
  4.末按給付無確定期限者，債務人於債權人得請求給付時，經
    其催告而未為給付，自受催告時起，負遲延責任。遲延之債
    務，以支付金錢為標的者，債權人得請求依法定利率計算之
    遲延利息，民法第229 條第2 項前段、第233 條第1 項前段
    分別定有明文。所謂無確定期限，指未定期限及雖定有期限
    而其屆至之時期不確定二種情形，前者稱不定期債務，後者
    稱不確定期限之債務。查系爭工程契約第六條「契約價金之
    給付條件」規定：「一估驗款(一)契約自開工日起，每十五日
    估驗計價一次，惟該完成工程價值未達十萬元者，視乙方（
    即原告）意願辦理請款。估驗時，應由乙方提出估驗明細表
    、計價單、施工日報表、施工照片及相關佐證資料，送請甲
    方（即被告）五日內完成審核程序，甲方並於接到乙方提出
    請款單據後五日內付款。(二)估驗應以完成施工者為限，...
    。」，故屬不確定期限之債務，需經原告催告，被告自受催
    告時起始負遲延責任，而應給付法定遲延利息。而查：原告
    主張系爭工程關於鋪設防滑鋼鈑部分，已於98年8 月4 日施
    作完成，並於98年8 月31日依系爭工程契約第6 條第1 款第
    1 目之約定，檢送估驗計價單予被告請求給付以2,837.04平
    方公尺數量計算之估驗款，而被告僅於98年9 月17日給付原
    告其中以150 平方公尺數量計算之工程款，原告復於98年12
    月16日檢附每日鋪設照片及每日數量計算表請求被告付款等
    語，並有原告所提工程計算表影本1 份、原告公司98年8 月
    31日樺宏工字第09800020350 號函影本、98年12月16日樺宏
    工字第09 800020690號函影本各1 紙附卷可稽（見本院卷第
    51至52頁、第49、50頁），且為被告所不爭執，堪信為真實
    。是堪認原告已對被告為請款催告，而被告於98年9 月17日
    本應給付原告以218.23平方公尺數量計算之估驗款，惟僅給
    付以150 平方公尺數量計算之款項，故就其差額28,872元部
    分，原告並請求自99年2 月24日起算之法定遲延利息，即屬
    有據。
五、從而，原告依系爭工程契約，請求被告給付工程款28,872元
    ，及自99年2 月24日起至清償日止，按年息5%計算之法定遲
    延利息，為有理由，應予准許，逾此部分之請求，為無理由
    ，應予駁回。
六、本件事證已臻明確，兩造其餘主張、陳述及所提之證據暨攻
    擊防禦方法，經本院審酌後，認均與本件判斷結果無影響，
    毋庸再予一一審酌，附此敘明。
七、兩造分別陳明願供擔保請准宣告假執行及免為假執行，經核
    原告勝訴部分，所命給付金額未逾50萬元，爰依職權宣告假
    執行，並准被告供擔保後免為假執行；至原告敗訴部分，其
    假執行之聲請則失所附麗，應併予駁回。
結論：本件原告之訴為一部有理由，一部無理由，依民事訴訟法
第79條、第389條第1項第5款、第392 條，判決如主文。
中    華    民    國    99    年    9     月    27    日
                  民事第一庭    法  官  黃信樺
以上正本係照原本作成
如對本判決上訴，須於判決送達後20日內向本院提出上訴狀。如
委任律師提起上訴者，應一併繳納上訴審裁判費。
中    華    民    國    99    年    9     月    27    日
                                書記官  李佳靜

司法院資訊處製作；財團法人民間司法改革基金會備份。
